【裁判字號】    90,訴,2623
【裁判日期】    900629
【裁判案由】    清償債務
【裁判全文】
臺灣臺北地方法院民事判決  九十年度訴字第二六二三號
    原      告  丁○○
                              .
    訴訟代理人  甲○○      住.
    被      告  潔怡興業有限公司          設台北市○○區○○街二十五巷十二
                              .
    法定代理人  乙○○      住.
    被      告  丙○○      住.
右當事人間請求清償債務事件，本院判決如左：
    主    文
被告丙○○應給付原告新台幣壹佰拾陸萬貳仟肆佰柒拾貳元，及自民國九十年六月
六日起至清償日止，按年息百分之五計算之利息。
原告其餘之訴駁回。
訴訟費用由被告丙○○負擔二分之一，餘由原告負擔。
本判決原告勝訴部分，於原告以新台幣肆拾伍萬肆仟元為被告丙○○供擔保後，得假
執行。
原告其餘假執行之聲請駁回。
    事    實
甲、原告方面：
  一聲明：
    (一)被告潔怡興業有限公司（以下簡稱潔怡公司）、丙○○應給付原告新台幣（下
      同）一百三十六萬二千四百七十二元，及自起訴狀繕本送達翌日起至清償日止
      ，按年息百分之五計算之利息。
    (二)原告願供擔保請准宣告假執行。
  二陳述：
    (一)被告丙○○（更名前姓名為廖素珠）前向原告借款三百七十五萬元，被告潔怡
      公司為連帶保證人，就該筆債務，兩造於民國八十九年九月廿八日簽立和解書
      ，其中第三條約定經扣除房屋價款後，被告應就餘款一百三十六萬二千四百七
      十二元自八十九年九月三十日起每月清償原告五萬元，如有一期未給付，全部
      債務視同到期。
    (二)被告於簽訂和解契約後並未依約履行，爰依據和解契約之約定，請求被告清償
      如聲明所示之本息。
  三證據：提出和解書、戶籍謄本各一份為證。
乙、被告方面：
  一聲明：原告之訴駁回。
  二陳述：
    (一)被告潔怡公司並未對被告丙○○積欠原告之借款債務擔任連帶保證人，亦未授
      權丙○○簽署和解書，此筆債務與潔怡公司無關，潔怡公司自無清償之責。
    (二)被告丙○○確實積欠原告債務，與原告合意簽署系爭和解書；潔怡公司在系爭
      和解書上之簽名、用印為被告丙○○所為，惟未經潔怡公司法定代理人乙○○
      （更名前姓名為童美華）授權。
    (三)被告丙○○願意清償此筆款項，但原告應將被告丙○○前於和解時所簽發之擔
      保支票及之前簽發的借據返還。
  三證據：提出借據四紙、債務清償協議書及不動產買賣契約書各一份為證。
      理    由
一原告主張之事實，已據其提出與所述相符之和解書為證，被告丙○○復自認曾簽署
  和解書、未依約給付分期款之事實，足堪信原告之主張為真實。
二按系爭和解書第三條明白規定：「乙方（即被告丙○○）尚欠甲方（即原告）壹佰
  拾陸萬貳仟肆佰柒拾貳元整，乙方同意自民國八十九年九月三十日支付甲方伍萬
  元，即其後每月月底支付甲方伍萬元，至債務清償完畢為止，一期不付或延期支付
  ，全部視同到期：：：」，則依據該和解書所定，僅有被告丙○○自八十九年九月
  三十日起，負有按月給付原告五萬元之義務，被告潔怡公司則無與被告丙○○共同
  或連帶清償該筆借款之責；且被告丙○○復自承未獲潔怡公司授權即以潔怡公司名
  義簽署系爭和解書，則被告潔怡公司並不受該和解書內容之拘束，殆無疑義。
三至被告丙○○辯稱原告應返還借據及擔保支票一節。經查：系爭和解書中並未約明
  原告應將何等借據返還被告丙○○；又被告丙○○簽發擔保支票，係因原告欲取回
  假扣押擔保金，要求被告出具同意書，並在同意書提出之前，簽發支票作為提出同
  意書之保證，此觀之系爭和解書第六條「為讓甲方取回假扣押擔保金，乙、丙方（
  即被告潔怡公司）需提供同意書，而在同意書提出之前，乙、丙方簽發寶島商業銀
  行松南分行為付款人，票面金額為新台幣捌拾萬元，受款人為江正忠之支票一紙（
  支票號碼：ＣＢ0000000）予甲方，作為提出同意書之保證，同意書提出予
  甲方後，甲方應將上揭支票無條件返還予乙、丙方」之規定自明，則該擔保支票之
  返還，並非與系爭借款債務之清償立於對待給付之關係，被告執此而為不須按期返
  還借款之抗辯，要無足取。
四綜上所述，原告依據與被告丙○○所簽訂之和解書，請求被告丙○○給付原告一百
  三十六萬二千四百七十二元，及自起訴狀繕本送達翌日即九十年六月六日起至清償
  日止，按年息百分之五計算之利息，為有理由，應予准許。
五原告陳明願供擔保，聲請宣告假執行，就其勝訴部分核無不合，爰酌定相當擔保金
  額准許之；至原告敗訴部分，其假執行之聲請已失所附麗，應予駁回。
據上論結，原告之訴為一部有理由，一部無理由，依民事訴訟法第七十九條但書、第
三百九十條第二項，判決如主文。
中      華      民      國    九十      年      六      月    二十九    日
                                            民事第二庭法      官  陳婷玉
右為正本係照原本作成
如對本判決上訴，須於判決送達後廿日內向本院提出上訴狀
中      華      民      國    九十      年      六      月    二十九    日
                                                      法院書記官  王  儀


司法院資訊處製作；財團法人民間司法改革基金會備份。
